【裁判字號】    98,上易,350
【裁判日期】    980331
【裁判案由】    詐欺
【裁判全文】
臺灣高等法院臺中分院刑事判決         98年度上易字第350號
上  訴  人  臺灣臺中地方法院檢察署檢察官
上  訴  人
即  被  告  乙○○
上列上訴人因被告詐欺案件，不服臺灣臺中地方法院97年度易字
第3376號中華民國97年12月22日第一審判決（起訴案號：臺灣臺
中地方法院檢察署97年度偵字第7327號），提起上訴，本院判決
如下：
    主  文
上訴駁回。
    犯罪事實
一、乙○○明知無清償債務能力，因需款孔急，竟意圖為自己不
    法之所有，於民國96年7月19日晚上7時許，在甲○○所經營
    位於臺中市○○○路913號之店裡，欲向甲○○借款新臺幣
    （下同）50萬元，而向甲○○謊稱：願將自己所有之布拉格
    太平店（址設臺中市○○路111之1號）、布拉格大里店（址
    設臺中縣大里市○○路○段404之1號）2家店及註冊商標（起
    訴書及原審漏載）為質借，該2家店價值超過50萬元（原審
    誤載為150萬元）云云，致甲○○信以為乙○○名下資產擁
    有上揭2家店面，於屆清償期時，乙○○應有資力償還50 萬
    元之借款，而陷於錯誤，遂應允借款之事。俟於翌（20）日
    中午，在臺中市之榮民總醫院內，由乙○○簽立讓渡證書1
    紙，委由甲○○之姊李燕玲交付給甲○○作為擔保，甲○○
    乃分別於96年7月20、23日，匯款20萬元、30萬元至乙○○
    不知情之前妻陳曉玟之金融帳戶內，乙○○並交付由陳曉玟
    簽發如附表所示之支票2張予甲○○，以供擔保。詎該2張支
    票於96年8月20、23日，屆期均因存款不足而遭退票，甲○
    ○經查證後始知布拉格太平店原係乙○○之母陳黃月理所有
    ，另布拉格大里店雖原為乙○○所有，然乙○○竟於96年8
    月23日，過戶給陳曉玟之母李志美，而上開50萬元借款迄今
    均未返還，始知悉受騙。
二、案經甲○○委由陳慧芬律師告訴臺灣臺中地方法院檢察署檢
    察官偵查起訴。
    理  由
一、證據能力之認定：現行刑事訴訟法為保障被告之反對詰問權
    ，排除具有虛偽危險性之傳聞證據，以求實體真實之發見，
    於該法第159條第1項明定被告以外之人於審判外之言詞或書
    面陳述，除法律有規定者外，不得作為證據。本件檢察官及
    被告於原審準備程序、審理程序及本院審理程序中，均並未
    就本案卷內證據資料之證據能力提出爭執，且迄於言詞辯論
    終結前，均未主張有刑事訴訟法第159條第1項不得為證據之
    情形，應認均已同意本案卷內之證據資料均得作為本案證據
    ，且經本院審酌後，認無不適當之情形，是本案卷內之證據
    均有證據能力。
二、訊據上訴人即被告乙○○（下稱被告）對於上開時地，向告
    訴人甲○○借款50萬元，並以上開2家店借質、簽發讓渡書
    及如附表所示之支票予甲○○，屆期支票因存款不足而退票
    等情，均坦白承認，惟矢口否認有詐欺犯行，辯稱：伊因於
    借款時，處於失業中，始無法清償，並非有意詐騙云云。惟
    查：上開犯罪事實，業據被告於原審審理時坦白承認，核與
    證人甲○○於偵查中證稱：乙○○當時借錢時說他只這欠筆
    錢還高利，要伊相信他，並說要以他的大里店、太平店作擔
    保，伊原本不想借，但他說那二家店的價值超過五十萬元，
    他不可能為五十萬元而賠掉那二家店，他簽了讓渡書給伊後
    ，伊因而相信而借錢給他等語（偵卷第22頁）、證人李燕玲
    於偵查中證稱：乙○○當時說那二家店的價值很高，他不會
    為了五十萬元賠上那二家店，他說不會有問題，不會跳票等
    語（同上偵卷第23頁）、證人陳曉玟證稱：太里店是乙○○
    媽媽的，大里店是乙○○的，在簽讓渡書伊並不在現場，甲
    ○○答應借五十萬元時，乙○○要伊回家開票等語（同上偵
    卷第22頁）及該讓渡書上亦確載有「布拉格太平店（臺中市
    ○○路11 1之1號）、布拉格大里店（臺中縣大里市○○路○
    段404之1號）及註冊商標」係其所有（同上偵卷第12頁）等
    情，此外，復有慶豐商業銀行匯款委託書證明聯、臺中市農
    會支票二份、臺灣票據交換所臺中市分所退票理由單、營業
    登記資料公示查詢資料各二份、讓渡證書一份附卷可稽，足
    徵上開證人之證述可資採信及被告於原審之自白核與事實相
    符。再參以被告自承其時失業中，為求償還高利等語，可見
    其時被告明知無清償債務能力，因需款孔急，佯以布拉格太
    平店、大里店均為其所有，該2家店價值超過50萬元云云，
    致使甲○○信以為真，而應允借款之事，被告因此取得50萬
    元，其顯有施用詐術之行為，且有為自己不法所有之意圖，
    要屬無疑。被告於本院改稱並非有意詐騙云云，並不足採信
    。本件事證明確，被告犯行洵堪認定。
三、核被告乙○○所為，係犯刑法第339條第1項之詐欺取財罪。
    原審因認被告犯行事證明確，適用刑法第339條第1項、第41
    條第1項前段、刑法施行法第1條之1等規定，並審酌被告犯
    罪動機、目的、手段，平日素行良好，並無前科，因一時失
    慮致罹法網，被害人所受損害程度，未能與被害人達成和解
    ，犯罪後態度等一切情狀，量處有期徒刑6月，並諭知易科
    罰金之折算標準。核其認事用法俱無不當，量刑亦稱允洽。
    被告上訴否認犯罪並無理由；另按刑之量定，係實體法上賦
    予法院得自由裁量之事項，倘其未逾越法律所規定之範圍，
    又未明顯違背正義，即不得任意指摘為違法。本件原審量刑
    時，已依刑法第五十七條之規定審酌被告之上開一切情狀，
    而量處罪刑，經核原審並未逾越法律所規定之範圍，又無明
    顯違背正義，檢察官上訴以被告未與告訴人和解態度不佳，
    而指摘原判決量刑過輕，亦無理由。是被告、檢察官之上訴
    均無理由，應予駁回。至於原審雖有未盡及漏載之處，惟業
    經本院補充或更正，且對判決結果要無影響，自無撤銷改判
    之問題，附此敘明。
據上論斷，應依刑事訴訟法第三百六十八條，判決如主文。
本案經檢察官丙○○到庭執行職務。
中    華    民    國    98    年    3    月    31     日
            刑事第三庭  審判長法  官  王  增  瑜
                              法  官  廖  柏  基
                              法  官  吳  進  發
以上正本證明與原本無異。
不得上訴。
                              書記官  柯  孟  伶
中    華    民    國    98    年    3    月    31     日


司法院資訊處製作；財團法人民間司法改革基金會備份。
